臺灣高等法院刑事判決
108年度上易字第1752號
上  訴  人  臺灣新竹地方檢察署檢察官
被      告  彭士豪


上列上訴人因被告竊盜案件，不服臺灣新竹地方法院108 年度易
字第368 號，中華民國108 年6 月24日第一審判決（起訴案號：
臺灣新北地方檢察署108 年度偵字第2093號），提起上訴，本院
判決如下：
    主  文
上訴駁回。
    理  由
一、本案經本院審理結果，認第一審諭知被告無罪，核無不當，
    應予維持，並引用第一審判決書記載之無罪理由（如附件一
    ）。
二、檢察官上訴意旨略以：                
  ㈠告訴人曾春美於警詢時陳稱其於民國108 年1 月5 日凌晨0
    時要上二樓睡覺時，尚有確認遭竊之珍珠耳環1 對、珍珠項
    鍊1 條、金戒指1 只、翡翠戒指1 只、手機1 支及現金約新
    臺幣3,000 元等財物還放置一樓包包內，係同日上午6 時下
    樓時才發現上開財物不見等語。而該段時間內，依告訴人所
    住社區及附近之監視器影像，確實僅有被告於凌晨3 、4 時
    許在告訴人住宅四周走動探查，則被告前往告訴人住處與告
    訴人住處遭竊，時間點上已屬相符。
  ㈡另告訴人於檢察官偵訊時雖稱竊賊可能係爬過圍牆後，自未
    上鎖之後門紗門侵入行竊等語，惟此應係告訴人於遭竊後察
    看現場狀況所為之猜測及判斷，未必確為竊賊實際侵入行竊
    之情狀。而以被告知悉告訴人住宅備份鑰匙所在，並於凌晨
    時分在現場停留1 個多小時，其確有可能持備份鑰匙侵入告
    訴人住宅後行竊。原判決卻逕以告訴人上開對竊賊侵入情狀
    之猜想為據，以被告與告訴人之女現交往中之男女朋友關係
    ，被告自可藉由探訪告訴人之女名義，隨時進入告訴人住處
    行竊，甚或於凌晨3 時17分許抵達告訴人住處後，直接持備
    份鑰匙進入即可，何需大費周章自一樓浴室窗戶外多次探查
    為由，採信被告所稱因找不到女友，而於凌晨時分卸下告訴
    人住處一樓浴室窗戶叫喚其女友等不合理辯詞，遽認被告非
    本案竊賊，認事用法自有違誤。
三、本院查：
  ㈠原判決已就公訴人所提出被告彭士豪於警詢及偵查中之供述
    、證人即告訴人張春美於警詢及偵查中之證述及案發地點路
    口及告訴人所居住之紫藤園社區監視器畫面照片、新竹縣政
    府警察局竹東分局現場勘察報告及所附照片等證據，詳予調
    查後，說明略以：被告於案發日凌晨駕車至告訴人住處前，
    開啟該處1 樓浴室窗戶，迄同日凌晨4 時11分許駕車離去等
    情，為被告所不爭執，並有路口及社區監視器翻拍照片在卷
    可稽。惟依告訴人於警詢及偵查中所證述：竊賊是從一樓後
    門的落地門進入行竊，我先生於000 年0 月0 日早上起床後
    ，發現一樓浴室的紗窗被打開，隔日檢查放在一樓的包包，
    發現包包內的耳環、珍珠項鍊不見，我到警衛室調監視器，
    發現在108 年1 月5 日凌晨3 點多，有人試圖開紗窗進來，
    但進不來，我家後門的紗窗沒上鎖，竊賊可能是爬過圍牆之
    後，從紗門進來的等語。此僅足以證明告訴人之住處曾遭人
    侵入後竊取財物，尚難認係被告所為。復經當庭勘驗設置告
    訴人所居住社區之監視錄影器畫面，顯示被告於當日凌晨2
    時47分6 秒出現於畫面右上方街道，直至同日凌晨4 時11分
    許離開紫藤園社區，且自凌晨3 時17分許至3 時51分止之期
    間內，被告雖有多次推開告訴人住處浴室窗戶向內察看之動
    作，然未有被告進入告訴人住處之畫面，另被告自凌晨3 時
    51 分53 秒許出現至一樓窗邊後，至凌晨4 時11分許駕車離
    開之際，亦查無被告進入告訴人住處之積極證據，則被告是
    否有進入告訴人住處甚而竊取告訴人財物之犯行，並非無疑
    。況告訴人除無法確認本件竊盜為何人所為外，告訴人自陳
    被告知悉告訴人住處之備份鑰匙，而被告於案發時且直至原
    審審理時，仍與告訴人之女為交往中之男女朋友，本件竊盜
    又係以自一樓後門落地窗侵入方式為之，若被告意圖為自己
    不法所有而侵入告訴人之住處竊取財物，得藉由探訪告訴人
    之女名義，隨時進入告訴人住處行竊，甚或於凌晨3 時17分
    許抵達告訴人住處後，直接持備份鑰匙進入即可，何需大費
    周章自一樓浴室窗戶外多次探查。被告辯稱係因找不到女友
    ，才想自一樓浴室外叫喚其女友等情，應堪採信。是以依卷
    內事證，無從認定被告於上開時間、地點，為本件竊盜犯行
    ，而難以竊盜罪相繩。從而，公訴人所提出之證據，尚未達
    於通常一般人均不致有所懷疑，而得以確信其為真實之程度
    ，無從形成被告有罪之確信，乃對被告為無罪之諭知等語。
    故原判決已詳予論述對被告為無罪諭知之理由，核無不當。
  ㈡按刑事訴訟法第161 條第1 項規定：檢察官就被告犯罪事實
    ，應負舉證責任，並指出證明之方法。對於其所訴之被告犯
    罪事實，應負提出證據及說服之實質舉證責任，倘所提出之
    證據，不足為被告有罪之積極證明，或其闡明之證明方法，
    無從說服法官以形成被告有罪之心證，基於無罪推定之原則
    ，自應為被告無罪判決之諭知。而證據之取捨與證據之證明
    力如何，均屬事實審法院得自由裁量、判斷之職權，茍其此
    項裁量、判斷，並不悖乎通常一般人日常生活經驗之定則或
    論理法則，又於判決內論敘其何以作此判斷之心證理由者，
    即不得任意指摘其為違法。茲原判決已詳敘就卷內證據調查
    之結果，而為綜合判斷、取捨，認不足證明被告確有檢察官
    所指訴之犯行，其得心證的理由已說明甚詳，且所為論斷從
    形式上觀察，亦難認有違背經驗法則、論理法則，或有其他
    違背法令之情形，自不容任意指為違法。檢察官提起上訴，
    仍執前詞指摘原判決，就原審依職權為證據取捨及心證形成
    之事項，反覆爭執，並以被告駕車前往告訴人住處之時間點
    即為告訴人指訴之遭竊時間為由，並就起訴意旨所主張之證
    明方法即告訴人之指訴，主張係告訴人猜測，復無證據證明
    被告確有進入告訴人住處之情況下，空言推論被告既知悉告
    訴人住處之備份鑰匙所在，即有可能持以開鎖進入告訴人住
    處行竊，以此等臆測方式主張被告確有為竊盜犯行，惟未提
    出其他積極事證證明，供本院調查審酌，其上訴為無理由，
    應予駁回。 
四、被告經合法傳喚，無正當理由不到庭，爰不待其陳述逕行判
    決。
五、據上論斷，應依刑事訴訟法第373 條、第368 條、第371 條
    ，判決如主文。
本案經檢察官劉得為起訴，檢察官黃嘉慧提起上訴，由檢察官李
豫雙到庭執行職務。
中　　華　　民　　國　　108 　年　　12　　月　　31　　日
　　　　　　　　　刑事第十五庭  審判長法  官  劉興浪  
                                      法  官  林怡秀 
                                      法  官  古瑞君
以上正本證明與原本無異。
不得上訴。
                                      書記官  林立柏
中　　華　　民　　國　　109 　年　　1 　　月　　2 　　日

附件一：
臺灣新竹地方法院刑事判決　　　　　　　108年度易字第368號
公　訴　人　臺灣新竹地方檢察署檢察官
被　　　告　彭士豪 男 民國00年0月00日生
                   身份證統一編號:Z000000000號
                   住新竹縣○○鄉○○村00鄰○○街00號
上列被告因竊盜案件，經檢察官提起公訴（108年度偵字第2093
號），本院判決如下：
    主  文
彭士豪無罪。
    事  實
一、公訴意旨略以：被告彭士豪意圖為自己不法之所有，於108
    年1月5日3時17分許，駕駛車牌號碼00-0000號自用小客車，
    至新竹縣○○鎮○○路000巷00弄0號張春美住處，嘗試自1
    樓浴室窗戶入侵未果，改攀爬圍牆後，自未上鎖之後門落地
    門侵入上開住宅，竊取張春美置於1樓包包內之珍珠耳環1對
    、珍珠項鍊1條、金戒指1只、翡翠戒指1只、手機1支及現金
    約新臺幣新臺幣（下同）3,000元，得手後於同日凌晨4時11
    分許，駕駛上開自用小客車離去。因認被告涉犯刑法第321
    條第1項第1款、第2款之逾越牆垣、侵入住宅竊盜罪嫌。
二、按犯罪事實應依證據認定之，無證據不得認定犯罪事實；不
    能證明被告犯罪或其行為不罰者，應諭知無罪之判決。刑事
    訴訟法第154條第2項及第301條第1項分別定有明文。又認定
    不利於被告之事實，應依積極證據，倘積極證據不足為不利
    於被告事實之認定時，即應為有利於被告之認定，自不必有
    何有利之證據。事實之認定應憑證據，如未能發現相當證據
    ，或證據不足以證明，即不能以推測或擬制之方法，以為裁
    判基礎。而認定犯罪事實所憑之證據，包括直接證據與間接
    證據。無論直接或間接證據，其為訴訟上之證明，須於通常
    一般之人均不致有所懷疑，可得確信其為真實之程度者，始
    可據為有罪之認定。倘其證明尚未達到此一程度，而有合理
    之懷疑存在，致使無從形成有罪之確信，根據罪疑唯輕、罪
    疑唯有利被告之原則，即不得遽為不利被告之認定（最高法
    院30年上字第816號、40年台上字第86號、76年台上字第498
    6號判例意旨參照）。次按刑事訴訟法第161條第1項規定：
    檢察官就被告犯罪事實，應負舉證責任，並指出證明之方法
    。因此，檢察官對於起訴之犯罪事實，應負提出證據及說服
    之實質舉證責任。倘其所提出之證據，不足為被告有罪之積
    極證明，或其指出證明之方法，無從說服法院以形成被告有
    罪之心證，基於無罪推定之原則，自應為被告無罪判決之諭
    知（最高法院92年台上字第128號判例意旨參照）。
三、按刑事訴訟法第308條規定：「判決書應分別記載其裁判之
    主文與理由；有罪之判決並應記載犯罪事實，且得與理由合
    併記載。」，同法第310條第1款規定：「有罪之判決書，應
    於理由內分別情形記載左列事項：一、認定犯罪事實所憑之
    證據及其認定之理由。」，及同法第154條第2項規定：「犯
    罪事實應依證據認定之，無證據不得認定犯罪事實。」。揆
    諸上開規定，刑事判決書應記載主文與理由，於有罪判決書
    方須記載犯罪事實，並於理由內記載認定犯罪事實所憑之證
    據及其認定之理由。所謂認定犯罪事實所憑之「證據」，即
    為該法第154條第2項規定之「應依證據認定之」之「證據」
    。在無罪判決書內，因檢察官起訴之事實，法院審理結果，
    認為被告犯罪不能證明，而為無罪之諭知，被告並無檢察官
    所起訴之犯罪事實存在，既無刑事訴訟法第154條第2項所規
    定「應依證據認定之」事實存在，因此，判決書僅須記載主
    文及理由，而理由內記載事項，為法院形成主文所由生之心
    證，其論斷僅要求與卷內所存在之證據資料相符，或其論斷
    與論理法則無違，通常均以卷內證據資料彈劾其他證據之不
    具信用性，無法證明檢察官起訴之事實存在，所使用之證據
    並不以具有證據能力之證據為限，是以本件被告既經本院認
    定無罪，爰不論述所援引有關證據之證據能力，合先敘明。
四、公訴意旨認被告涉犯上開踰越牆垣侵入住宅竊盜罪嫌，無非
    係以：證人即告訴人張春美於警詢及偵查中之證述、路口及
    社區監視器畫面照片、竹東分局現場勘察報告及所附照片等
    件，為其主要論據。訊據被告就於前開時間至新竹縣○○鎮
    ○○路000巷00弄0號前等情均坦承不諱，惟堅決否認有何公
    訴意旨所指之犯行，辯稱：我當時是去找我女友，我從一樓
    浴室窗戶外叫她，並未進入告訴人住處等語。經查：
(一)被告彭士豪於108 年1 月5 日凌晨3 時17分許，駕駛車牌號
  &0000; 碼00-0000 號自用小客車，至新竹縣○○鎮○○路000 巷0
    0
    弄0 號住處前，開啟該處1 樓浴室窗戶，迄同日凌晨4 時11
    分許駕駛上開小客車離去等情，業據被告所不爭執（見本院
    卷第62頁），並有路口及社區監視器翻拍照片在卷可稽（見
    108 年度偵字第2093號卷第16-21 頁），此部分事實首堪認
    定。
(二)證人即告訴人張春美固於警詢、偵查中證稱：竊賊是從一樓
    後門的落地門進入行竊，我先生於000 年0 月0 日早上起床
    後，發現一樓浴室的紗窗被打開，當時沒有發現遭竊，隔日
    檢查放在一樓的包包，發現包包內的耳環、珍珠項鍊不見了
    ，我才到警衛室調監視器，發現在108 年1 月5 日凌晨3點
    多，有人試圖開紗窗進來，但進不來，我家後門的紗窗沒上
    鎖，竊賊可能是爬過圍牆之後，從紗門進來的等語。然此僅
    足以證明告訴人張春美之住處曾遭人侵入後竊取財物，尚難
    認係被告所為。
(三)經本院當庭勘驗設置紫藤園社區之監視錄影器畫面之結果，
    於監視器畫面顯示略以：
 1、凌晨2時47分6秒
    被告自畫面右上方街道出現，小跑步消失在畫面。
 2、凌晨3時17分
    被告自轎車前出現，走至一樓窗邊伸手開窗將手伸進窗內，
    同時不停張望兩側，將窗戶推開，將手伸進去，走向轎車前
    方巷弄之處，消失於畫面。
 3、凌晨3時27分32秒
    被告自轎車前方巷弄處空間再次出現走至一樓窗旁，消失於
    畫面。
 4、凌晨3時27分48秒
    被告自畫面下方再次出現走向一樓窗戶旁邊，打開窗戶，伸
    手拿取一噴瓶放在地板後，動手拆卸紗窗放在地上，並將頭
    手伸入紗窗內觀望後，將地上之紗窗撿起裝回去，隨後走向
    轎車前方巷弄處空間，消失於畫面。
 5、凌晨3時33分24秒
    被告自轎車後方巷弄空間出來，繞道前方巷弄處空間進入，
    又消失於畫面。
 6、凌晨3時37分28秒
    被告又度出現，走至一樓窗邊，頭手伸入窗戶內查看，又打
    開手機同時並打開手機手電筒之功能，並將手機伸入窗內照
    明使用，爾後又試圖拆卸該窗，並不時有將頭手伸入攀爬該
    窗入內之舉動，該窗太小因而放棄，轉身走向轎車前方巷弄
    處空間內，消失於畫面。
 7、凌晨3時51分53秒
    被告自轎車後方巷弄空間走出再度走至一樓窗邊，途中不時
    以手摸外套口袋及褲子口袋，並再度走至一樓窗前觀望並試
    圖拆卸該窗未果，頭手伸入窗戶內，後往畫面下方離去。
    等情（見本院卷第75頁）；又被告於同日凌晨4 時11分許，
    離開紫藤園社區等情，另有卷附勘驗照片可佐（見108 年度
    偵字第2093號卷第18頁背面），是依據上開勘驗之結果，可
    知被告於108 年1 月5 日凌晨，駕駛上開車輛前往紫藤園社
    區告訴人之住處，自凌晨3 時17分許至3 時51分止之期間內
    ，有多次推開告訴人住處浴室窗戶向內察看之動作，然未有
    被告進入告訴人住處之畫面。又自凌晨3 時51分53秒許出現
    至一樓窗邊後，至凌晨4 時11分許駕車離開之際，尚查無被
    告進入告訴人住處之積極證據，則被告是否有進入告訴人住
    處甚而竊取告訴人財物之犯行，並非無疑。
(四)又經告訴人張春美於本院準備程序時陳稱：被告是我女兒的
    男友，現仍在交往中，我女兒有一段期間會去找被告、一段
    時間家裡，監視器畫面未拍到被告有無進入我的住處，也不
    清楚是不是被告偷的，被告知道我家備份鑰匙等語，核與被
    告自承知悉告訴人住處之備份鑰匙等情相符，又本件告訴人
    之住處係遭竊賊自一樓後門落地窗侵入，若被告係意圖為自
    己不法所有而侵入告訴人之住處竊取財物，以被告與告訴人
    之女現交往中之男女朋友關係，被告自可藉由探訪告訴人之
    女名義，隨時進入告訴人住處行竊，甚或於凌晨3 時17分許
    抵達告訴人住處後，直接持備份鑰匙進入即可，何需大費周
    章自一樓浴室窗戶外多次探查。是被告辯稱係因找不到女友
    ，才想自一樓浴室外叫喚其女友等情，應堪採信。
五、綜上所述，被告雖有駕駛車輛前往告訴人住處，並於一樓浴
    室窗外探查之行為，然尚難認被告有何進入告訴人住處，並
    竊取財物之犯行，被告之行為與刑法竊盜犯行，尚屬有別，
    自難遽認被告有何竊盜之罪嫌。此外，依本院卷證資料，尚
    查無其他積極之證據足認被告有何竊盜犯行，不能使本院形
    成對被告有罪認定之確切心證，揆諸前揭說明，自應為被告
    無罪之諭知。
據上論斷，應依刑事訴訟法第301 條第1 項前段，判決如主文。
本案經檢察官劉得為提起公訴，檢察官黃嘉慧到庭執行職務。
中    華    民    國   108    年    6     月    24    日
                  刑事第四庭  法  官  陳麗芬
以上正本證明與原本無異。
如不服本判決應於收受判決後10日內向本院提出上訴書狀，並應
敘述具體理由；其未敘述上訴理由者，應於上訴期間屆滿後20日
內向本院補提理由書（均須按他造當事人之人數附繕本）「切勿
逕送上級法院」。告訴人或被害人如對於本判決不服者，應具備
理由請求檢察官上訴，其上訴期間之計算係以檢察官收受判決正
本之日期為準。
中    華    民    國   108    年    6     月    24    日
                              書記官  田宜芳